臺北高等行政法院裁定　　　　　　　　　　　　　　　　九十年度訴字第三五三號
　　原　　　告　甲○○
　　送達代收人　乙○○
　　被　　　告　臺北市交通事件裁決所
　　代　表　人　丙○○（所長）住同右
右當事人間因違反道路交通管理處罰條例事件，原告不服台北市政府中華民國八十九
年十一月二十三日府訴字第八九一○三九三二○○號訴願決定，提起行政訴訟，本院
裁定如左：
    主　文
原告之訴駁回。
訴訟費用由原告負擔。
    理　由
壹、本件之法規依據：
一、按行政訴訟法第四條第一項規定：人民因中央或地方機關之違法行政處分，認為
    損害其權利或法律上之利益，經依訴願法提起訴願而不服其決定者，得向高等行
    政法院提起撤銷訴訟。而此所謂行政處分，依訴願法第三條第一項規定係指中央
    或地方機關就公法上具體事件所為之決定或其他公權力措施而對外直接發生法律
    效果之單方行政行為而言。
二、按行政訴訟法第二條規定：「公法上之爭議，除法律別有規定外，得依本法提起
    行政訴訟。」另按道路交通管理處罰條例第八條第一項第一款規定：「違反本條
    例之行為，由左列機關處罰之：一、違反第十二條至第六十八條之規定者，由公
    路主管機關處罰。」第六十五條第一項、第二項規定：「汽車所有人、駕駛人違
    反道路交通管理，經主管機關裁決後逾十五日未向管轄地方法院聲明異議，或其
    聲明異議經法院裁定確定‧‧‧」「前項第三款之汽車所有人、駕駛人如‧‧‧
    就原處分或裁定確定之罰錢加倍處罰，逾十五日後仍不繳納者，移送法院強制執
    行。」第八十七條第一項規定：「受處分人，不服第八條主管機關所為之處罰，
    得於接到裁決書之翌日起十五日內，向管轄地方法院聲明異議。」
三、行政法院六十年度裁字第二五二號判例：「依道路交通管理處罰條例第七十五條
    （現行條文第八十七條）規定，受處分人不服第十四條（現行條文第八條）主管
    機關所為之處罰，得於接到裁決之翌日起十日內（現行規定十五日內）向管轄地
    方法院聲明異議：如不服法院之裁定，得為抗告，但不得為再抗告。此項適用特
    別規定之程序，自不得循通常訴願程序提起訴願及行政訴訟。」六十一年度裁字
    第一八○號裁定：「行政官署移送法院裁定處罰之案件，該移送行為，並不直接
    發生處罰納稅義務人之法律效果，不能視為行政處分。」六十二年度裁字第四十
    一號判例：「官署所為單純的事實敘述或理由說明，並非對人民之請求有所准駁
    ，既不因該項敘述或說明而生法律之效果，非訴願法上之行政處分，人民對之提
    起訴願，自非法之所許。」
四、按強制執行法第五條規定：「債權人聲請強制執行，應以書狀表明左列各款事項
    ，提出於執行法院為之。」同法第十六條規定：「債務或第三人就強制執行事件
    得提起異議之訴時，執行法院得指示其另行起訴，或諭知債權人，經其同意後，
    即由執行法院撤銷強制執行。」
貳、本件事實概要：
一、緣原告所有ＦＺ—四三七三號自小客車，自八十四年二月三日起至八十八年十二
    月五日止，因違反道路交通管理處罰條例規定，合計七十一件。經台北市交通事
    件裁決所將裁決書寄送予原告，因原告未依規定到案，台北市交通事件裁決所爰
    依道路交通管理處罰條例第六十五條第二項規定，以八十九年三月二十七日北市
    裁四字第八九六三八○八七○○號移送書移由台灣台北地方法院民事執行處強制
    執行，案經台灣台北地方法院於八十九年五月一日審結，因原告無財產可供執行
    ，乃依強制執行法第二十七條規定核發債權憑證予台北市交通事件裁決所。
二、嗣原告之代理人乙○○以系爭裁決書七十一件均未經合法送達為由，於八十九年
    七月十三日向台北市交通事件裁決所提出異議，經台北市交通事件裁決所以八十
    九年七月二十五日北市裁四字第八九六九一五八二○○號書函復知略以：「‧‧
    ‧說明‧‧‧二、本案ＦＺ—四三七三號自小客車因欠繳交通違規罰鍰，經本所
    於八十六年十二月起以車籍所記載之地址通知車主繳納，後陸續並經查詢車主戶
    籍地址及委由員警送達。於八十七年二月十四日下午五時三十分由員警林文貴代
    送電腦違規查詢報表至本市○○○路○段一七六巷四十三號三樓，因收件人拒簽
    ，故採留置送達。於八十七年六月一日上午九時再由林員代送易處處分書至同址
    ，林員於回執聯載記地址變更為本市○○路○段十六巷一號四樓，並採留置送達
    。‧‧‧三、‧‧‧本所八十八年八月二十日北市裁四字第八八七○八二五○○
    ○號函以本市○○路○段十六巷一號四樓地址郵寄已於隔日由大廈管理員退回，
    本所事後並以台北市政府冬字第十二期公報公示送達。另本所並再以八十九年一
    月十五日北市裁四字第八九六○六七八五○○號函檢送裁決書七十一份予甲○○
    君‧‧‧。」原告因不服台北市交通事件裁決所八十九年三月二十七日北市裁四
    字第八九六三八○八七○○號移送書及八十九年七月二十五日北市裁四字第八九
    六九一五八二○○號書函，循序提起本件行政訴訟。
參、本院之判斷：
    按交通違規裁決事件，雖屬公法上之爭議事件，但屬管轄地方法院掌理，觀諸首
    揭道路交通管理處罰條例第八十七條第一項規定自明，此即為行政訴訟法第二條
    所謂法律另有規定之例外，自無適用行政訴訟法之餘地。又強制執行程序，依首
    揭強制執行法規定，係依債權人即台北市交通事件裁決所之聲請而開始，債務人
    即訴願人如有異議，應提起異議之訴。況移送行為，並非行政處分，是訴願人以
    不服台北市交通事件裁決所之移送，並訴請撤銷台灣台北地方法院民事執行處八
    十九年民執罰荒字第三八六八號強制執行為由，遽向本院提起行政訴訟，自非法
    之所許。另查全北市交通事件裁決所八十九年七月二十五日北市裁四字第八九六
    九一五八二○○號書函復知，僅為事實敘述及理由說明，非行政處分，原告遽予
    提起本件行政訴訟，亦非法之所許。訴願決定以上開函非屬行政處分且非屬行政
    爭訟事件，不予受理，即無不合。原告提起行政訴訟，顯非合法，應予駁回。
肆、依行政訴訟法第一百零七條第一項第一、十款、第一百零四條、民事訴訟法第九
    十五條、第七十八條，裁定如主文。
中　　華　　民　　國　　　九十一　　年　　　一　　　　月　　三十一　　　日
                             臺 北 高 等 行 政 法 院  第 四 庭
                                         審 判 長 法  官  張瓊文
                                                  法  官  黃清光
                                                  法  官  劉介中
右為正本係照原本作成。
如不服本裁定，應於送達後十日內向本院提出抗告狀（須按他造人數附繕本）。
中　　華　　民　　國　　　九十一　　年　　　一　　　　月　　三十一　　　日
                                                  書記官  黃明和
